臺灣新竹地方法院刑事判決                            九十年度易字第四五三號
    公  訴  人  臺灣新竹地方法院檢察署檢察官
    被      告  乙○○
右列被告因違反著作權法案件，經檢察官提起公訴（八十九年度偵字第四○一九號）
，本院判決如左：
    主  文
乙○○以明知為侵害著作權之物，意圖散布而陳列之方法侵害他人之著作財產權，處
有期徒刑肆月，如易科罰金，以佰元折算壹日。
扣案之點歌機（ＫＭ—二一○○型）壹臺、光碟片壹片及點歌簿壹本均沒收。
    事  實
一、乙○○係設於新竹市○○路十六號「巨洋電子音響器材行」（以下簡稱甲○○○○）之負責人，從事音響、音樂伴唱機之販賣業務，明知「不想伊」、「心內話
    」、「無奈無奈」、「褪色的戀情」及「大船入港」等五首歌曲，原係著作人吳
    晉淮、陳二郎、陳信義及林煌坤、黃東焜、葉鴻卿及邱芳德分別享有音樂著作權
    之音樂著作，且均於八十五年九月三十日由各該著作權人讓與音樂著作財產權予
    摩那園唱片有限公司（以下簡稱摩那園公司），金霸公司並未取得重製之授權，
    竟意圖為散布、陳列，未經摩那園公司之授權或同意，於八十九年六月底向不知
    情之辛○○購入金霸公司所生產之ＫＭ—二一○○型之電腦影音光碟點歌機一臺
    （內含非法重製有上揭歌曲之影音光碟片一片）後，即在前揭甲○○○○內，陳
    列上開影音光碟點歌機（內含光碟片）供不特定顧客選購。嗣於八十九年七月七
    日十五時二十分許，為摩那園公司人員會同警員在上址當場查獲，並扣得前揭點
    歌機一臺、光碟片一片及點歌簿一本等物。
二、案經摩那園公司訴由新竹市警察局第二分局報請臺灣新竹地方法院檢察署檢察官
    偵查起訴。
    理  由
一、訊據被告乙○○固對於右揭時地為警查獲前開點歌機、光碟片及點歌簿等情供承
    不諱，惟矢口否認有何違反著作權法之犯行，辯稱：當時是買點歌機時附贈這片
    光碟片，事先也不知道光碟片中這五首歌有版權的問題，當時摩那園公司代理人
    來時，是佯稱說她媽媽要買點唱機，要伊開一份點歌機的市價單給她參考，而一
    萬八千元就是市價。伊沒有複製光碟片，也沒有賣，機器就是跟辛○○買來自己
    用的云云。經查：（一）右揭犯罪事實，業據告訴代理人己○○於警訊時、丙○○於偵訊時、丁○○及庚○○於本院審理時分別指訴綦詳，且經證人辛○○證述
    ：確將上揭內附光碟片之點歌機賣給被告等語，及證人即查獲警員戊○○證述查
    獲情節甚明，並有如事實欄所述歌曲之內政部著作權登記簿謄本五紙、現場照片
    十六幀及為被告所不否認係其親筆書寫之估價單一紙等附卷可稽，並有前揭點歌
    機一臺、光碟片一片及點歌簿一本等扣案足資佐證。（二）第查，本件之所以會
    為警查獲，係因告訴代理人己○○前去警局報案說之前曾至被告所經營之上開器
    材行要買機器，有附贈的光碟，因此警員到現場時，就對被告說如果現在有在賣
    的話，就交出來，被告就從試聽室的機器內取出這片扣案之光碟片，而試聽室是
    當客人來買機器時可到該處試聽，裡面也有電視、點唱機、喇叭、麥克風等，而
    試聽室裡的機器也有要賣的等情，業據證人戊○○證述在卷可按，並為被告於本
    院調查時陳稱：對證人戊○○所言沒有意見等語而不否認，足認前開光碟片確係
    陳列在供客人選購產品之處無疑。（三）次查，告訴代理人己○○於查獲前之八
    十九年七月二日曾至被告所經營之上揭器材行探訪，被告當場在扣案之點唱機播
    放前開五首歌曲，並曾開立內載「點歌機一台15800」之估價單一紙交給己○○
    ，打算要販售該點歌機等情，業據告訴代理人己○○及丙○○指訴甚明，且為被
    告於偵訊時自承：（問：估價單是否你開立想要賣給別人？）（答：）對，不過
    沒有成交等語不諱，足認被告確具將上揭點唱機連同扣案之光碟片一起出售而散
    布之意圖。雖被告於本院審理時辯稱：當時對方到店裡是說要買點歌機送給母親
    ，要伊開一張市價單給她做為參考，並不是估價單云云，然被告係供承其所經營
    之上開甲○○○○平日並不販賣點歌機等情，而點歌機之價格多為上萬元以上，
    則和被告原本並不熟識之告訴代理人己○○若果真僅係單純購買點唱機，又豈會
    隨意找一家平日並不販售點歌機亦不熟稔之商家詢問點歌機價格而再請身為老闆
    之被告單純開立一點歌機之市價單，而不是前往販售點歌機之專門商店詢問？且
    和告訴代理人己○○並不熟識之被告又豈會寫下其並不販售之產品價格之單據後
    交給己○○？退步言之，縱被告僅係應己○○之請，基於單純幫忙之意，故而寫
    下一張僅係書寫點歌機市價之單據，並不是要將點歌機賣給己○○，則衡情其應
    僅係寫明大約之價格為何即足，又豈會寫下一萬五千八百元如此清楚之價格？且
    其又豈需在該單據上書寫巨洋之電話號碼以供聯絡？是被告上開所辯，顯與常情
    有違，而無足為採。（四）再查，證人辛○○係向公司購買扣案之點歌機後再轉
    賣給被告，當時點歌機中就附有二片光碟片，一片是有版權的，所以播放時內容
    除了影像外，還有歌曲及歌詞，一片是沒有版權的，所以在播放時沒有歌詞及影
    像等情，業據證人辛○○陳述在卷，並為被告所不否認其曾播放過二片光碟片等
    情，則被告在播放過程中當已知悉扣案之光碟片是遭人違法重製而未具合法版權
    之光碟片，卻猶仍意圖散布而陳列，是其所為已侵害告訴人之音樂著作財產權。
    綜合以上，本件事證明確，被告所辯不足採信，其犯行足堪認定，應予依法論科
    。
二、核被告乙○○所為，係犯著作權法第八十七條第二款之明知為侵害著作權之物，
    而意圖散布而陳列罪，應依同法第九十三條第三款處斷。又被告行為後，刑法第
    四十一條雖於九十年一月四日修正為「犯最重本刑為五年以下有期徒刑以下之刑
    之罪，而受六個月以下有期徒刑或拘役之宣告，因身體、教育、職業、家庭之關
    係或其他正當事由，執行顯有困難者，得以一元以上三元以下折算一日，易科罰
    金。但確因不執行所宣告之刑，難收矯正之效或難以維持法秩序者，不在此限。
    」、「併合處罰之數罪，均有前項情形，其應執行之刑逾六月者，亦同。」，並
    於同年月十日公布施行，於同年月十二日生效，然被告所犯之著作權法第九十三
    條第三款，其法定刑為二年以下有期徒刑，得併科新臺幣十萬元以下罰金，是上
    開刑法第四十一條第一項之修正並不生影響，不生新舊法有利被告與否之比較，
    惟因法律既已修正如上，本院自應適用裁判時之刑法第四十一條第一項前段之規
    定，應予補充，然此補充部分，尚無足影響本院上開認定，併此敘明。爰審酌被
    告犯罪動機、目的、手段，生活狀況、智識程度、犯後飾詞辯解及尚未與告訴人
    達成和解等一切情狀，量處如主文所示之刑，並諭知易科罰金之折算標準，以資
    懲儆。扣案之點歌機一臺、光碟片一片及點歌簿一本，為被告所有且供其犯罪所
    用之物，均依法宣告沒收。
據上論斷，應依刑事訴訟法第二百九十九條第一項前段，著作權法第八十七條第二款
、第九十三條第三款，刑法第十一條前段、第四十一條第一項前段、第三十八條第一
項第二款，罰金罰鍰提高標準條例第二條，判決如主文。
本案經檢察官吳金棟到庭執行職務。
中      華      民     國    九十一    年      五      月      十五    日
                                      臺灣新竹地方法院刑事第二庭
                                            法  官  楊  惠  芬
右正本證明與原本無異。
如不服本判決，應於判決送達後十日內向本院提出上訴狀( 應附繕本 )，上訴於臺灣
高等法院。
                                            書記官  鄭  敏  郎
中      華      民      國    九十一    年      五      月      十五    日
附錄本案論罪科刑法條全文：
著作權法第九十三條第三款：
有下列情形之一者，處二年以下有期徒刑，得併科新臺幣十萬元以下罰金：
  三  以第八十七條各款方法之一侵害他人之著作權者。
著作權法第八十七條第二款：
有下列情形之一者，除本法另有規定外，視為侵害著作權或製版權︰
  二  明知為侵害著作權或製版權之物而散布或意圖散布而陳列或持有或意圖營利而
      交付者。
